臺灣臺南地方法院民事判決
109年度簡上字第168號
上  訴  人  陳成文  

            陳立三  


上二人共同
訴訟代理人  鄭植元律師
            楊家瑋律師
            王又真律師
被上訴人    陳成武  

訴訟代理人  洪梅芬律師
            李政儒律師
            王紹雲律師
            吳佩諭律師

上列當事人間請求遷讓房屋等事件，上訴人對於中華民國109年5
月15日本院臺南簡易庭108年度南簡字第1340號民事第一審判決
提起上訴，經本院民國於110年3月24日言詞辯論終結，判決如下
：
    主      文
上訴駁回。
第二審訴訟費用由上訴人負擔。
    事實及理由
壹、程序方面：按訴狀送達後，原告不得將原訴變更或追加他訴
    ，但請求之基礎事實同一者、擴張或減縮應受判決事項之聲
    明者，不在此限；訴之變更或追加，非經他造同意，不得為
    之。但第255條第1項第2款至第6款情形，不在此限。民事訴
    訟法第255條第1項第2款、第3款、第446條第1項分別定有明
    文。且前開規定依同法第436條之1第3項之規定，於簡易第
    二審訴訟程序準用之。本件上訴人提起上訴時原係主張依依
    民法第767條第1項前段、第821條、第179條規定請求：「㈠
    原判決廢棄。㈡被上訴人黃建達應將門牌號碼臺南市○區○○路
    00巷0號房屋（下稱系爭房屋）騰空遷讓返還與上訴人及其
    他全體共有人；㈢被上訴人應各給付上訴人新臺幣（下同）2
    87,500元，及自起訴狀繕本送達翌日起至清償日止，按週年
    利率5%計算之利息；㈣上訴人願供擔保，請准宣告假執行。
    」嗣分別於民國109年10月15日、109年12月1日準備程序當
    庭撤回對黃建達之上訴及撤回上開第㈣項有關假執行之聲明
    ，並變更上訴聲明為：「㈠原審判決除確定部分外廢棄。㈡被
    上訴人應各給付上訴人287,500元，及自起訴狀繕本送達翌
    日起至清償日止，按週年利率5%計算之利息。」其後復於10
    9年12月29日以民事訴之追加狀追加民法第174條第1項規定
    為本件請求權之基礎，核與上開規定並無不合，應予准許，
    合先敘明。
貳、實體方面：　　
一、上訴人於原審起訴主張：
  ㈠系爭房屋原為上訴人陳成文、陳立三及被上訴人陳成武、訴
    外人陳立仁之父親陳榮發所有，陳榮發於67年間死亡後，系
    爭房屋由上訴人陳成文、陳立三及被上訴人陳成武、訴外人
    陳立仁繼承，每人應有部分各為1/4 。詎被上訴人未經全體
    共有人應有部分過半數之同意，擅自將系爭房屋出租予黃建
    達，且其自將系爭房屋出租予黃建達起至上訴人起訴時止，
    業已收取自103年1月1日起至104年8月31日止，每月5,000元
    ，合計100,000元之租金，及自104年9月1日起至108年2月28
    日止，每月25,000元，合計1,050,000元之租金。
　㈡被上訴人無法律上原因受有相當租金之不當得利1,150,000元
    （100,000元+1,050,000元），致上訴人受有損害，上訴人
    得依其應有部分比例請求被上訴人各返還其287,500元之利
    益（1,150,000元/4=287,500元）。
　㈢並聲明：
　　⒈被上訴人應各給付上訴人287,500元，及自起訴狀繕本送達
      翌日起至清償日止，按週年利率5%計算之利息。
　　⒉上訴人願供擔保，請准宣告假執行。
二、被上訴人於原審辯稱：
  ㈠上訴人陳成文之配偶王瑞瑜在臺灣橋頭地方法院108年度訴字
    第325號請求返還不當得利事件（下稱另案），於108年3月4
    日提出答辯狀表示：「勝利路為67年父親過世，我先生（即
    上訴人陳成文）將兩間房子分配給四個兄弟繼承，此處房子
    出租後租金用以照顧母親…一切由我和先生合力收集資料作
    為答辯」等語，足見上訴人陳成文知悉且同意被上訴人出租
    系爭房屋，所得租金收益供家族公款使用。再者，被上訴人
    出租系爭房屋後，於106年間遭臺南市政府財政稅務局臺南
    分局查獲有出租情事，其坐落土地已非屬「自用住宅用地」
    ，而將系爭房屋所坐落土地之101年至105年應補徵差額地價
    稅繳款書寄送予上訴人陳立三，上訴人陳立三收受後即交予
    被上訴人繳款，可證上訴人陳立三亦知悉且同意被上訴人出
    租系爭房屋，所得租金收益供家族公款使用。又除系爭房屋
    之房屋稅、地價稅均係由被上訴人繳付外，上訴人陳成文所
    有門牌號碼臺南市○○區○○路000號房屋之房屋稅、上訴人陳
    立三所有門牌號碼臺南市○○區○○路000號房屋之房屋稅、兩
    造之母親陳莊秀環、胞妹陳婷婷、兄弟陳立仁所有位在臺南
    房地之房屋稅及地價稅，均係統一交由被上訴人繳付，益證
    系爭房屋全體共有人有授權被上訴人將系爭房屋出租、所得
    租金供家族公款使用之事實。
  ㈡被上訴人名下用以收取系爭房屋租金之玉山銀行羅東分行000
    0000000000號帳戶（下稱系爭帳戶）為全體家族成員同意以
    被上訴人名義於95年10月3日設立之公款帳戶，並同時設立
    帳號0000000000000之支票帳戶（下稱系爭支票帳戶），專
    供家族成員公款使用，被上訴人業以系爭帳戶內之系爭房屋
    自103年1月1日起至108年8月31日止之租金合計1,300,000元
    支付如附表一所示家族不動產之房屋稅、地價稅、陳莊秀環
    喪葬費用、家族墓地整建費用及上訴人陳成文之醫療費用合
    計1,537,986元，已無剩餘，且上訴人陳成文已分受系爭房
    屋租金收益702,321元、上訴人陳立三已分受系爭房屋租金
    收益210,794元（計算式詳如附表二所示），上訴人陳成文
    已逾其應受分配之系爭房屋相當於租金之利益325,000元（
    計算式：1,300,000元/4=325,000元），故上訴人陳立三就
    其分配不足額部分應自行向溢分之上訴人陳成文請求返還。
    若認被上訴人無權將系爭房屋出租，被上訴人則以上開金額
    向上訴人主張抵銷。
  ㈢並聲明：
　　⒈上訴人之訴及假執行之聲請均駁回。
　　⒉如受不利之判決，願供擔保，請准宣告免為假執行。　
三、原審為上訴人敗訴之判決，並駁回其假執行之聲請，上訴人
    不服提起上訴，並聲明：㈠原審判決除確定部分外廢棄。㈡被
    上訴人應各給付上訴人287,500元，及自起訴狀繕本送達翌
    日起至清償日止，按週年利率5%計算之利息。其上訴理由如
    下：
　㈠被上訴人無權出租系爭房屋而受有不當得利：
　  ⒈上訴人陳成文之配偶王瑞瑜於另案108年3月4日答辯狀所述
      之「房子出租後租金用以照顧母親」等語，係因訴外人陳
      榮發於67年死亡後，系爭房屋與臺南市南區大同路之房地
      ，均由訴外人陳莊秀環、陳婷婷管理及出租，惟陳莊秀環
      於94年因車禍受傷無法管理後，包含系爭房屋在內之上開
      兩不動產，上訴人陳成文一直以為是未出租之狀態，直到
      其配偶王瑞瑜於107年間接獲系爭房屋欠繳水費之通知，
      上訴人陳成文方知系爭房屋遭出租之情事。亦即，王瑞瑜
      之真意係指系爭房屋於95年前有出租及租金之使用方式，
      然上訴人陳成文並不知悉95年後系爭房屋有繼續出租之情
      事，因此上訴人陳成文對被上訴人出租系爭房屋予黃建達
      毫不知情。
　　⒉上訴人陳立三自始從未收受臺南市政府財政稅務局臺南分
      局寄送之函文及101年起至105年止應補徵差額地價稅繳款
      書，蓋上開公文書寄送地址為「臺南市○○路000號」，然
      上訴人陳立三當時並未居住於此地址，根本不可能簽收上
      開公文書。該地址事實上為訴外人陳立仁經營之「震鋼企
      業有限公司」，是以，上訴人陳立三不知悉系爭房屋有出
      租之情，更未要求被上訴人繳納101年至105年應補徵差額
      地價稅，被上訴人逕自以系爭帳戶之金額繳納上述費用，
      實與上訴人陳立三無關。
　　⒊被上訴人所有玉山銀行羅東分行之系爭帳戶，並非係作為
      家族公帳使用：
　　　⑴依玉山銀行個金集中部109年3月4日以玉山個（集中）字
        第1090018950號函覆內容（原審卷第321-339頁）可知
        ，系爭帳戶幾乎均用來作為金融交易使用，顯見系爭帳
        戶非係作為公帳使用。
      ⑵被上訴人於原審承認其有拿取系爭房屋租金收益之1/4幫
        陳婷婷代繳不動產稅金，是若系爭帳戶係作為公款使用
        ，何以可拿取1/4系爭房屋租金收益為特定人代繳，而
        上訴人卻無法拿取該租金之應分配部分？益證系爭房屋
        之租金並非用來作為公帳使用甚明。
　　　⑶就被上訴人所主張以系爭房屋租金收益支出如附表一所
        示之費用，茲答辯如附表一「被上訴人之答辯內容」欄
        所示。上訴人雖不否認被上訴人有為上訴人陳成文支出
        如附表一編號⒏、⒐所示醫療費用之款項，惟該等款項並
        非上訴人陳成文向被上訴人請領，而係由上訴人陳成文
        之子陳裕中處理。斯時陳裕中僅知悉此為公帳支付，但
        並不知悉所謂公帳經費來源為何，故上訴人主觀認知所
        謂「公帳」係指由陳婷婷管理之公帳（兩造家族真正之
        公帳來源為陳莊秀環生前名下不動產租金所得，目前由
        陳婷婷管理）。
　　　⑷被上訴人主張「公帳」乙節，係作為「上訴人知悉系爭
        房屋出租情事」之佐證，惟上訴人否認系爭帳戶係作為
        家族公帳使用，被上訴人應先證明「上訴人有同意設立
        家族公用帳戶」、「上訴人同意系爭房屋出租且匯入系
        爭帳戶作為支應家族公帳使用」，然被上訴人均未證明
        前開二節，而係提出單據宣稱其有支付渠等費用，進而
        主張系爭帳戶為家族公帳帳戶、系爭房屋租金作為家族
        公帳使用。惟系爭帳戶除有私人用途外，其持有單據無
        法證明係由系爭帳戶支出，可知「公帳」乙說並不可採
        。
　　　⑸被上訴人雖辯稱系爭帳戶是否為公帳非爭點，爭點係上
        訴人是否知悉系爭房屋有出租之情事云云，然倘被上訴
        人用以證明「上訴人知悉系爭房屋出租情事」之理由（
        系爭帳戶是否為公帳）無法成立，則「上訴人知悉系爭
        房屋出租情事」亦無法成立，足證被上訴人之主張為虛
        偽陳述。
      ⑹又被上訴人主張系爭帳戶支用方式為先將金錢轉入系爭
        支票帳戶，開立支票予受領人。惟果真如此，系爭帳戶
        應有轉帳至系爭支票帳戶之相應記錄，系爭支票帳戶亦
        應留有所有交易明細（包括受款人及完整金額），被上
        訴人現僅說明兩造母親陳莊秀環喪葬費及上訴人陳成文
        之醫藥費，其餘費用則未有相應金流紀錄。況系爭房屋
        於67年即由兩造及訴外人陳立仁共有，若被上訴人之「
        公帳」乙說屬實，僅以四兄弟共有之系爭房屋租金收益
        能否應付全體家族公帳，已有疑問，故系爭帳戶自設立
        起，理應有其他款項匯入以支應家族開銷，現卻僅有10
        3年後系爭房屋之租金匯入系爭帳戶，且被上訴人僅持
        有106年後之單據，實與常理不符。　
　　⒋兩造之母親陳莊秀環名下所有如本院卷上證1五份租約所示
      之建物，至少均自82年即開始出租，以上開建物初步計算
      ，每年應約有100萬元之租金收入，再以82年計算至95年
      ，陳莊秀環上開建物之租金收入至少近1,000萬元，更遑
      論陳莊秀環出租之建物尚不止前開建物（陳莊秀環所有之
      房屋出租所收取租金如本院卷第229至255頁）；易言之，
      陳莊秀環自80餘年所出租之租金收入，累積應有數千萬元
      ，若此，以陳莊秀環所有建物之租金收入，實已可支應家
      族內之開銷，實無須以上訴人等所有之系爭房屋之租金作
      為公帳使用。
　㈡上訴人得依不當得利、民法第174條第1項之法律關係請求被
    上訴人各給付上訴人287,500元：
    ⒈被上訴人未經系爭房屋全體共有人之同意，擅自將系爭房
      屋出租予黃建達，迄至上訴人起訴時止，被上訴人已收取
      自103年1月1日起至104年8月31日止，每月5,000元，合計
      100,000元之租金，及自104年9月1日起至108年2月28日止
      ，每月25,000元，合計1,050,000元之租金。被上訴人無
      法律上原因受有相當租金之不當得利1,150,000元（100,0
      00元+1,050,000元），致上訴人受有損害，上訴人得依其
      應有部分比例請求被上訴人各返還其287,500元之利益（1
      ,150,000元/4人=287,500元）。
　　⒉又被上訴人未經上訴人之同意將系爭房屋出租他人，確實
      違反本人之意願，致上訴人受有按應有部分應收取租金之
      損害，而屬不適法之無因管理行為，是上訴人自得請求被
      上訴人給付損害賠償287,500元。縱本院認上訴人有同意
      出租系爭房屋，然至多僅能證明被上訴人可代為出租系爭
      房屋，無法證明被上訴人可使用其已收取之租金，是被上
      訴人花用上訴人所應分配之租金，亦構成無因管理，應給
      付損害賠償予上訴人。
四、被上訴人於本院則辯稱：
　㈠被上訴人並非無權出租系爭房屋而受有不當得利：
　  ⒈上訴人未對系爭房屋之承租人黃建達合法提起上訴，並於1
      09年10月15日準備程序期日當庭撤回對黃建達之上訴，而
      經原審判決確定，則原審判決既已認定黃建達係有權占有
      ，被上訴人非無權出租，則上訴人僅對被上訴人提起上訴
      ，並主張被上訴人為無權出租系爭房屋而受有不當得利，
      自不足採。
    ⒉上訴人陳成文辯稱其不知悉系爭房屋出租云云，然細觀其
      配偶王瑞瑜於另案108年3月4日答辯狀所為之陳述可知，
      系爭書狀提及：「勝利路為67年父親過世，我先生（即上
      訴人陳成文）將兩間房子分配給四個兄弟繼承，此處房子
      出租後租金用以照顧母親，為何說我們沒有照顧母親」等
      語，係因被上訴人於另案中表示陳莊秀環30年來均係由陳
      婷婷及陳立仁照顧部分所為之抗辯，顯見王瑞瑜提出系爭
      書狀記載前詞之意思係表示其亦有以系爭房屋出租之租金
      用以照顧陳莊秀環之生活，並無未照顧母親之情形。系爭
      書狀復載明：「一切由我和先生合力收集資料作為答辯」
      等語，可知該書狀內容係經上訴人陳成文協助王瑞瑜收集
      資料、審視認可後才發出，足證上訴人陳成文對於被上訴
      人出租系爭房屋乙事明確知悉，且同意被上訴人出租系爭
      房屋，所得租金收益供家族公款使用。
　　⒊上訴人陳立三辯稱其自始未收受被證8臺南市政府財政稅務
      局臺南分局函文檢送101年起至105年止應補徵之差額地價
      稅繳款書等公文書云云，然依該公文書上載寄送地址為「
      新北市○○區○○里○○路00巷00號12樓」，即上訴人陳立三之
      住所，是上訴人陳立三所辯顯然不實。而由被上訴人出租
      系爭房屋後，於106年間遭臺南市政府財政稅務局臺南分
      局查獲有出租情事，已非屬「自用住宅用地」，並寄送系
      爭房屋101年至105年應補徵差額地價稅繳款書予上訴人陳
      立三，上訴人陳立三收受後亦係由被上訴人繳款乙情，即
      足證明上訴人陳立三明確知悉系爭房屋出租，且同意被上
      訴人出租系爭房屋為管理收益之事實。　
　　⒋上訴人雖主張被上訴人所有玉山銀行羅東分行之系爭帳戶
      並非係作為公帳使用；若系爭帳戶為公帳，何以讓被上訴
      人自行決定作為金融交易使用云云。惟：
      ⑴被上訴人否認公帳係指由陳婷婷管理之公帳（來源為陳
        莊秀環生前名下不動產租金所得），被上訴人所稱「公
        款帳戶」意指供系爭房屋出租收益存放之帳戶，此情為
        上訴人所明知。
　　　⑵系爭房屋出租收得租金後，所支應之各筆支出詳如附表
        一所示，上訴人對於被上訴人出租系爭房屋為管理收益
        ，並將租金收入寄託於被上訴人名下所有之系爭帳戶乙
        事均明確知悉，蓋倘上訴人未授權被上訴人出租系爭房
        屋，且未同意將租金收益交由被上訴人保管，則何以上
        訴人收受系爭房屋107年度房屋稅及地價稅後均交予被
        上訴人繳納（被證7，編號②、⑨、⑪、⑬、⑭、被證8）？
        又何以將其個人所有之房屋稅交由被上訴人繳付（被證
        7，編號①、⑥）？上訴人陳成文之子陳裕中又何以會向
        被上訴人請領上訴人陳成文個人之醫療費用（被證4-6
        、被證9）？何以被上訴人有支出如被證2、7、8所示單
        據稅金之事實（前開單據係由居住於臺南之訴外人陳立
        仁繳納後，再統一向被上訴人請領，故支票受款人為陳
        立仁）？且依經驗法則，不動產具一定經濟價值，系爭
        房屋自102年起迄今出租多年，上訴人就不動產之使用
        情形，豈可能不聞不問？顯見上訴人對於被上訴人出租
        系爭房屋為管理、收益均知悉且同意，甚且已分受系爭
        房屋出租之利益，則被上訴人收取租金利益自非無法律
        上原因。
      ⑶又系爭房屋出租後租金為被上訴人所保管，兩造之法律
        關係應屬消費寄託關係，被上訴人既已取得寄託物之所
        有權，自得為管理使用；況被上訴人存入系爭房屋出租
        所得收益之帳戶固為供公款（即系爭房屋租金收入）存
        放之帳戶，然此帳戶亦為被上訴人之個人帳戶，則被上
        訴人對於個人帳戶內資金為管理投資，自無不當，如有
        虧損被上訴人亦自行承擔，被上訴人僅於寄託人請求返
        還時，負有返還同額寄託物之義務而已。上訴人稱被上
        訴人不得自行決定作為金融交易使用云云，顯屬無據。
         　
　　  ⑷依被上訴人玉山銀行羅東分行帳戶103年1月1日至108年8
        月31日之交易明細（原審卷第321-339頁）可明，承租
        人確有依租約約定於103年1月至104年8月間，每月轉帳
        5,000元；104年9月至108年8月間，每月轉帳25,000元
        至被上訴人所有玉山銀行羅東分行之系爭帳戶。又系爭
        帳戶設立時，同時設有系爭支票帳戶，系爭帳戶內金錢
        如要支用，被上訴人均會先將金錢轉入系爭支票帳戶，
        再以開立支票之方式給付受領人，並於支票存根上記載
        受領人、受領日期、金額及用途以供日後追查【舉如：
        ①107年4月陳莊秀環逝世後，其喪葬費及家族墓園整建
        費用共計929,000元，即係先由系爭帳戶內存款轉帳入
        系爭支票帳戶後繳付，有系爭帳戶107年5月3日轉帳30
        萬元、107年5月8日轉帳9萬元、107年5月9日轉帳124,0
        00元、107年6月20日轉帳265,000元及107年7月31日轉
        帳15萬元，合計929,000元之轉帳交易明細、同額支票
        存根可證（原審卷第336頁、被證3）。②上訴人陳成文
        於107年間因中風於臺北振興醫院住院期間之醫療費用
        ，上訴人陳成文之子陳裕中向被上訴人請領醫療費用時
        ，被上訴人亦係以支票給付，並於支票發票日期將同額
        金錢轉入支票帳戶，有系爭帳戶107年11月5日轉帳12萬
        元、107年11月20日轉帳57,555元、108年1月14日轉帳1
        29,968元之轉帳交易明細及同額支票存根可證（原審卷
        第337頁、被證6）】。是以，上訴人辯稱系爭帳戶內無
        相關提領證明云云，顯無足採。
　　⒌細觀上訴人所提出兩造之母親陳莊秀環名下所有如本院卷
      上證1之5份租約，租賃期間為自82年起至97年止，已為10
      餘年前之租約，且出租人為上訴人陳立三者即有2份，甚
      且有未記載出租人者，則上開租約是否均為陳莊秀環所出
      租或授權出租、陳莊秀環是否有實際收受上開房屋租金且
      同意供家族使用，均非無疑。上訴人所提出之租約，顯無
      法證明其所主張之事實。　　　
　㈡被上訴人無違反上訴人明示或可得推知之意思而出租系爭房
    屋之情事。
　㈢若被上訴人係無權出租系爭房屋而受有不當得利，或被上訴
    人係違反上訴人明示或可得推知之意思而出租系爭房屋致上
    訴人受有損害，則被上訴人主張以下列債權抵銷：
    ⒈系爭房屋出租收得租金後，所支應之各筆支出詳如附表一
      所示，上訴人陳成文已分受系爭房屋出租所得租金收益70
      2,321元（計算式詳如附表二編號⒈所示），已逾其應受分
      配之4分之1利益325,000元，是縱本院認被上訴人無權出
      租系爭房屋而獲有不當得利，然因被上訴人為上訴人陳成
      文支出上開款項，上訴人陳成文亦應返還被上訴人，被上
      訴人爰以上開金額主張抵銷。
    ⒉上訴人陳立三已分受系爭房屋出租所得租金收益210,794元
      （計算式詳如附表二編號⒉所示），故縱本院認被上訴無
      權出租系爭房屋而獲有不當得利，則被上訴人並以上開金
      額主張抵銷。
  ㈣並聲明：上訴駁回。
五、兩造不爭執之事項：
  ㈠上訴人陳成文、陳立三及被上訴人陳成武、訴外人陳立仁、
    陳婷婷為兄妹；訴外人陳榮發、陳莊秀環則為渠等之父母親
    。
  ㈡門牌號碼臺南市○區○○路00巷0號房屋（即系爭房屋）原為陳
    榮發所有，陳榮發於67年間死亡後，系爭房屋由上訴人陳成
    文、陳立三及被上訴人陳成武、訴外人陳立仁繼承，每人應
    有部分各為1/4 。
  ㈢被上訴人於95年10月3日以其自己名義在玉山銀行羅東分行開
    設帳號0000000000000之帳戶（即系爭帳戶），並同時開設
    帳號0000000000000之支票帳戶（即系爭支票帳戶）。
　㈣被上訴人於102年9月30日將系爭房屋出租予訴外人黃建達，
    雙方簽訂房屋租賃契約，並約定租賃期間為自102年11月1日
    起至107年10月31日止，其中102年11、12月整修期間不需支
    付租金，自103年1月1日起至104年8月31日止、租金為每月5
    ,000元；自104年9月1日起租金為每月25,000元；另租金於
    每月1日前匯入被上訴人所有玉山銀行羅東分行之系爭帳戶
    內。
  ㈤被上訴人所有之系爭帳戶自103年1月1日起至108年8月31日止
    ，已收取系爭房屋之租金共計1,300,000元（自103年1月1日
    起至104年8月31日止之租金100,000元+自104年9月1日起至1
    08年2月28日止之租金1,050,000元+自108年3月1日起至108
    年8月31日止之租金150,000元）。
  ㈥上訴人對被上訴人所有之系爭帳戶、系爭支票帳戶有支出如
    下之費用，均不爭執：
    ⒈自107年5月3日起至107年7月31日止，有支出如附表一編號
      ⒎所示之「兩造母親陳莊秀環喪葬費用及家族墓園整修費
      用」929,000元（原審卷第336頁、被證3）。
    ⒉自107年8月29日止起至107年9月5日止，有支出如附表一編
      號⒏所示之「上訴人陳成文於高雄榮總醫院住院期間聘請
      之看護費用」14,500元（被證4）。
    ⒊自107年10月6日起至107年12月3日止，有支出如附表一編
      號⒐所示之「上訴人陳成文於臺北振興醫院之住院、醫療
      、看護等費用」474,772元；另該筆費用係上訴人陳成文
      之子陳裕中向被上訴人所請領，且被上訴人於107年11月5
      日、107年11月20日、108年1月14日分別開立票據號碼CA0
      000000、CA0000000、CA0000000、票面金額為120,000元
      、57,555元、129,968元之支票予陳裕中收執，並於各發
      票日將同額之款項存入系爭支票帳戶以轉帳方式給付之（
      原審卷第337頁、被證5、6、9）。
  ㈦被上訴人於108年1月21日曾開立開立票據號碼CA0000000、票
    面金額為107,491元之支票予訴外人陳立仁收執，並於發票
    日將同額之款項存入系爭支票帳戶以轉帳方式給付之。另該
    支票存根聯記載「⒈107年5月房屋稅34,114元、⒉107年11月
    地價稅71,137元、⒊追加9-12月…」（原審卷第337頁、被上
    證2）。
  ㈧上訴人陳成文之配偶王瑞瑜在臺灣橋頭地方法院108年度訴字
    第325號請求返還不當得利事件（即另案），於108年3月4日
    提出答辯狀表示：「勝利路為67年父親過世，我先生（即上
    訴人陳成文）將兩間房子分配給四個兄弟繼承，此處房子出
    租後租金用以照顧母親…一切由我和先生合力收集資料作為
    答辯」等語。
  ㈨門牌號碼臺南市○○區○○路000號房屋為上訴人陳成文與被上訴
    人所有（所有權各1/2）、門牌號碼臺南市○○區○○路000號房
    屋為上訴人陳立三與訴外人陳立仁所有（所有權各1/2）。
  ㈩臺南市政府財政稅務局於106年間查獲系爭房屋有出租之情事
    ，並以其坐落之土地已非屬「自用住宅用地」為由，將系爭
    房屋所坐落之土地自101年起至105年止應補徵之差額地價稅
    繳款書（繳款書上之投遞地址記載臺南市○○路000號），寄
    發至新北市○○區○○里○○路00巷00號12樓予上訴人陳立三（被
    證8）。
  被上訴人於原審提出被證7之繳費單據。　
六、本院之判斷：
  ㈠被上訴人並非無權出租系爭房屋而受有不當得利：上訴人主
    張被上訴人未經全體共有人應有部分過半數之同意，擅自將
    系爭房屋出租給原審被告黃建達，惟為被上訴人所否認，並
    以前詞抗辯，經查：
    ⒈上訴人陳成文之配偶王瑞瑜在另案於108年3月4日提出之書
      狀曾表示：「勝利路為67年父親過世，我先生（即上訴人
      陳成文）將兩間房子分配給四個兄弟繼承，此處房子出租
      後租金用以照顧母親…一切由我和先生合力收集資料作為
      答辯」之事實，此為兩造所不爭執，並有被上訴人提出之
      上開書狀影本在卷為證（原審卷第31-34頁），是被上訴
      人抗辯上訴人陳成文知悉系爭房屋出租之情事，尚非無憑
      。
    ⒉上訴人雖另稱：王瑞瑜與上訴人陳成文係於96年結婚，故
      王瑞瑜就此前家族所發生之事未全部知悉，實際上陳榮發
      於67年死亡後，系爭房屋與臺南市南區大同路之房地，均
      由陳莊秀環及陳婷婷管理及出租，至94年陳莊秀環因車禍
      受傷無法再管理後，包含系爭房屋在內之上開2不動產，
      就上訴人之認知係一直未出租，系爭書狀所指系爭房屋出
      租係指陳莊秀環於94年發生車禍前之事，並不包括自95年
      以後所發生之事云云，惟查：
      ⑴由系爭書狀前後文可知，系爭書狀記載：「勝利路為67
        年父親過世，我先生（即上訴人陳成文）將兩間房子分
        配給四個兄弟繼承，此處房子出租後租金用以照顧母親
        ，為何說我們沒有照顧母親」等語，係因被上訴人於另
        案中表示陳莊秀環30年來都是由陳婷婷及陳立仁照顧部
        分所為之抗辯（原審卷第32頁），系爭書狀並表示：「
        而且20-30年左右時間大同路及勝利路租金都是陳婷婷
        及陳立仁收去，帳及錢都未交代清楚流向及支付造成爭
        議」等語，而另案為108年間之案件，系爭書狀之日期
        則為108年3月4日，回溯30年即為68年即陳榮發死亡後1
        年，顯見王瑞瑜提出系爭書狀記載前詞之意思應係表示
        系爭房屋自陳榮發死亡後，於67、68年開始出租用以照
        顧陳莊秀環之生活，上訴人陳成文及王瑞瑜並無未照顧
        母親之情形，是被上訴人辯稱上訴人陳成文就系爭房屋
        30年來均有出租之情形知之甚詳，自非無憑；而上訴人
        主張系爭書狀所指系爭房屋出租係指陳莊秀環於94年發
        生車禍前之事，並不包括自95年以後所發生之事云云，
        與該書狀前後文義不符，尚難憑採。
      ⑵而系爭書狀既已載明「一切由我和先生合力收集資料作
        為答辯」等語（原審卷第34頁），可知該書狀內容係經
        上訴人陳成文協助王瑞瑜收集資料、審視認可後才提出
        ，是上訴人主張因王瑞瑜與上訴人陳成文係於96年結婚
        ，故王瑞瑜就此前家族所發生之事未全部知悉云云，亦
        非可採。
    ⒊再由被上訴人陳成武所提出之臺南市政府財政稅務局臺南
      分局寄送與上訴人陳立三之函文及101年至105年應補徵差
      額地價稅繳款書（原審卷第205至215頁），確實足以認定
      被上訴人陳成武出租系爭房屋後，於106年間遭臺南市政
      府財政稅務局臺南分局查獲有出租情事，而將系爭房屋所
      坐落土地之101年至105年應補徵差額地價稅繳款書寄與上
      訴人陳立三，上訴人陳立三收受後即轉交與被上訴人繳款
      ，是被上訴人抗辯上訴人陳立三亦知悉且同意被上訴人陳
      成武將系爭房屋出租，亦為可採；否則上訴人陳立三自無
      於收受上開公文書後即轉交被上訴人繳納之理。至上訴人
      陳立三雖爭執其曾收受前開公文書，然前開公文書之投遞
      地址雖記載為臺南市○○路000號，實係寄發至新北市○○區○
      ○里○○路00巷00號12樓予上訴人陳立三，此為兩造所不爭
      執之事實，而該地址又為上訴人陳立三之住所地，是上訴
      人陳立三此部分之爭執，自難採信。
    ⒋又被上訴人既持有如附表一編號⒉-⒍、⒑-⒕之所示之地價稅
      、房屋稅單據（被證7，納稅義務人詳如附表一所示），
      而上訴人復未能提出其他證據以證明該等稅賦係由其或家
      族其他人所繳納，是被上訴人以其持有該等單據而主張該
      等稅賦均係由其繳納，亦堪憑採。而依被上訴人繳納前開
      稅賦之事實，亦足以認定包含上訴人陳成文、陳立三在內
      之系爭房屋全體共有人均知悉且有授權被上訴人將系爭房
      屋出租、所得租金供家族公款使用之事實，否則被上訴人
      自無平白繳納非其所有之房屋稅、地價稅之理，上訴人及
      訴外人陳立仁亦無將自己所有房屋、土地之地價稅、房屋
      稅交由被上訴人陳成武繳納之理。
　　⒌另依前開不爭執事項㈥之內容，被上訴人亦給付如附表一編
      號⒎-⒐之費用，則被上訴人若非經上訴人之授權而出租系
      爭房屋並以租金支付家族公款所需，被上訴人有何義務給
      付兩造母親陳莊秀環喪葬費用及家族墓園整修費用929,00
      0元及上訴人陳成文之醫療相關費用？ 
　　⒍至上訴人爭執被上訴人所有系爭帳戶並非公帳乙節，因系
      爭帳戶縱非屬公帳，亦不影響本院前開之判斷，是此節之
      判斷自與本件判決之結果無涉，本院認無審酌之必要， 
      併予敘明。 
    ⒎綜上，依上開證據相互勾稽，已足以認定被上訴人抗辯系
      爭房屋係經全體共有人同意授權出租為真實，是上訴人主
      張被上訴人未經全體共有人應有部分過半數之同意，擅自
      將系爭房屋出租給原審被告黃建達云云，並無足採。而被
      上訴人既係經包含上訴人在內之全體共有人授權而出租系
      爭房屋，其就系爭房屋所為之收益自非無法律上原因，是
      上訴人基於不當得利之法律關係請求被上訴人返還其所受
      利益，自屬無據。
  ㈡被上訴人並未違反上訴人明示或可得推知之意思而出租系爭
    房屋：按管理人違反本人明示或可得推知之意思，而為事務
    之管理者，對於因其管理所生之損害，雖無過失，亦應負賠
    償之責，民法第174條第1項雖定有明文。然依前所述，被上
    訴人出租系爭房屋係經上訴人之授權，則被上訴人出租系爭
    房屋之行為，自未違反上訴人明示或可得推知之意思，是上
    訴人此部分之主張，於法尚有誤會，亦非可採。 
七、綜上所述，被上訴人出租系爭房屋係經上訴人之授權，亦未
    違反上訴人明示或可得推知之意思，從而，上訴人主張依不
    當得利、無因管理之法律關係請求被上訴人應各給付上訴人
    287,500元，及自起訴狀繕本送達翌日起至清償日止，按週
    年利率5%計算之利息，均無理由，不應准許。原審為上訴人
    敗訴之判決，及駁回其假執行之聲請，並無不合。上訴意旨
    指摘原判決不當，求予廢棄改判，為無理由，應予駁回。
八、因本案事證已臻明確，兩造其餘主張陳述及所提之證據，均
    毋庸再予審酌，附此敘明。　　
九、據上論結，本件上訴為無理由，依民事訴訟法第436條之1第
    3項、第449條第1項、第78條、第85條第1項前段，判決如主
    文。
中　　華　　民　　國　　110 　年　　4 　　月　　14　　日
        民事第二庭    審判長法　官　林福來
                            法　官　蘇正賢
                            法　官　洪碧雀
以上正本證明與原本無異。
本判決不得上訴。
中　　華　　民　　國　　110 　年　　4 　　月　　14　　日
                            書記官  林政良
附表一：上訴人主張系爭房屋自103年1月1日起至108年8月31日止以收取租金所支應之各項費用      編號   日期     被上訴人主張已支出項目    金額  證據位置   被上訴人之答辯內容  ⒈ 106.3.20 臺南市政府財政稅務局臺南分局通知補繳臺南市○○段0○000地號等兩筆土地（即系爭房屋坐落之土地）101-105年地價稅（納稅義務人為上訴人陳立三）    11,137元 被證8 否認被上訴人有支出此筆費用：該日期前並無該金額之提款紀錄，且僅持有單據無法證明被上訴人確實有支出費用  ⒉ 107.5.31 門牌號碼臺南市○○區○○路000號房屋，107年房屋稅（上訴人陳成文與被上訴人各1/2所有權）    11,462元 被證7 編號① 否認被上訴人有支出此筆費用：該日期前並無該金額之提款紀錄，且僅持有單據無法證明被上訴人確實有支出費用  ⒊ 107.5.31 系爭房屋107年房屋稅（上訴人陳成文、陳立三、被上訴人、訴外人陳立仁各1/4）     1,176元 被證7 編號② 同上  ⒋ 107.5.31 門牌號碼臺南市○○區○○路0段000○000○000號房屋，107年房屋稅（訴外人陳莊秀環所有）     8,988元 被證7 編號③-⑤ 同上  ⒌ 107.5.31 門牌號碼臺南市○○區○○路000號房屋，107年房屋稅（上訴人陳立三與訴外人陳立仁各1/2所有權）     7,652元 被證7 編號⑥-⑦ 同上  ⒍ 107.5.31 門牌號碼臺南市○○區○○路0段000號房屋，107年房屋稅（訴外人陳婷婷所有）     4,836元 被證7 編號⑧ 同上  ⒎  107.5.3- 107.7.31 兩造母親陳莊秀環喪葬費用及家族墓園整建費用   929,000元 被證3 不爭執被上訴人有支出此筆費用  ⒏ 107.8.29-107.9.5 上訴人陳成文於高雄榮總醫院住院期間聘請之看護費用    14,500元 被證4 不爭執被上訴人有支出此筆費用  ⒐ 107.10.6-107.12.3 上訴人陳成文於臺北振興醫院之住院、醫療、看護等費用   474,772元 被證5、6、9 不爭執被上訴人有支出此筆費用  ⒑ 107.11 臺南市○○段0地號等四筆土地（含系爭房屋坐落之土地），107年地價稅（上訴人陳成文所有）    11,487元 被證7 編號⑨、⑪ 否認被上訴人有支出此筆費用：該日期前並無該金額之提款紀錄，且僅持有單據無法證明被上訴人確實有支出費用  ⒒ 107.11 臺南市○○段000地號等三筆土地，107年地價稅（訴外人陳婷婷所有）     8,188元 被證7 編號⑩ 同上  ⒓ 107.11 臺南市○○段000地號等六筆土地，107年地價稅（訴外人陳莊秀環所有）    39,695元 被證7 編號⑫ 同上  ⒔ 107.11 臺南市○○段0地號等三筆土地（即系爭房屋坐落之土地），107年地價稅（訴外人陳立仁所有）     5,708元 被證7 編號⑬ 同上  ⒕ 107.11 臺南市○○段0地號等三筆土地（即系爭房屋坐落之土地），107年地價稅（被上訴人所有）     9,385元 被證7 編號⑭ 同上 金額總計                                      1,537,986元             

附表二：被上訴人主張抵銷之不當得利債權   編號 受有不當得利之人 不當得利數額之計算式  ⒈ 上訴人陳成文 附表一編號⒉11,462元/2人=5,731元 附表一編號⒊1,176元/4人=294元 附表一編號⒋8,988元/5人=1,798元 附表一編號⒎929,000元/5人=185,800元 附表一編號⒏14,500元 附表一編號⒐474,772元 附表一編號⒑11,487元 附表一編號⒓39,695元/5人=7,939元   總計702,321元  ⒉ 上訴人陳立三 附表一編號⒈11,137元 附表一編號⒊1,176元/4人=294元 附表一編號⒋8,988元/5人=1,798元 附表一編號⒌7,652元/2人=3,826元 附表一編號⒎929,000元/5人=185,800元 附表一編號⒓39,695元/5人=7,939元   總計210,794元